【裁判字號】    95,交聲,1323
【裁判日期】    950929
【裁判案由】    交管條例聲異
【裁判全文】
臺灣板橋地方法院交通事件裁定        95年度交聲字第1323號
原處分機關  交通部公路總局臺北區監理所
異  議  人
即受處分人  甲○○
上列異議人即受處分人因違反道路交通管理處罰條例案件，對於
交通部公路總局臺北區監理所95年6 月9 日所為之處分（原處分
案號：北監營裁字第裁40-DA0000000號），聲明異議，本院裁定
如下：
    主  文
原處分撤銷。
甲○○汽車駕駛人，駕駛汽車不服從交通勤務警察之稽查，處罰
鍰新臺幣玖佰元，並記違規點數壹點。
    理  由
一、聲明異議意旨略以：異議人即受處分人係日盛之旅通運有限
    公司之遊覽車司機，伊依公司派車指示駕駛車號A4-998好營
    業遊覽大客車，於民國94年12月2 日上午7 時7 分許，在桃
    園縣桃園市○○路269 號「桃園假日大飯店」前，準備接送
    大陸觀光客旅遊團赴機場搭機，因該飯店門口係位於馬路邊
    ，被劃為紅線，伊遭警舉發違規停車，之後因旅客已開始上
    車，伊即至遊覽車行李箱整理旅客行李，警察開單後並未叫
    伊把車開走，伊不知警員後續尚有舉發本件違規，警員當場
    並未告知，之後亦未接獲舉發單，原處分機關逕予罰款處罰
    ，實感不公，爰提出本件聲明異議云云。
二、原處分機關係以異議人駕駛上開遊覽大客車，於94年12月2
    日上午7 時7 分許，在上址處所劃有紅線路段停車，經警舉
    發紅線停車之違規後，並責令異議人將車駛離移置適當處所
    ，異議人置之不理不予駛離移置，復經警舉發移送裁決，因
    依道路交通管理處罰條例第60條第2 項第1 款、第63條第1
    項等規定，裁處罰鍰新臺幣一千八百元，並記違規點數一點
    。
三、按汽車駕駛人，駕駛汽車有不服從交通勤務警察或依法令執
    行交通指揮、稽查任務人員之指揮或稽查者，而本章各條無
    處罰之規定者，處新臺幣九百元以上一千八百元以下罰鍰；
    又汽車駕駛人，違反道路交通管理處罰條例第60條第2 項第
    1 款至第3 款之規定者，除依原條款處罰鍰外，並予記違規
    點數一點，道路交通管理處罰條例第60條第2 項第1 款、第
    63條第1 項第1 款分別定有明文。本件異議人上開車輛於上
    揭時地經警舉發紅線停車違規後，責令異議人將車駛離，異
    議人不予駛離之違規事實，業經證人舉發警員李國簽於本院
    調查時證稱：伊於開立異議人紅線停車之違規舉發單後，有
    請異議人將車開走，但異議人消極不理會，置之不理，伊才
    開立本件違規舉發單等語明確（見本院95年8 月16日訊問筆
    錄3 至4 頁）；異議人雖辯稱：警員於開立紅線停車違規舉
    發單後，並未叫伊將車開走云云，然按汽車駕駛人有第56條
    第1 項各款違規停車情形，交通勤務警察、依法令執行交通
    稽查任務人員或交通助理人員，應責令汽車駕駛人將車移置
    適當處所；如汽車駕駛人不予移置或不在車內時，得由該交
    通勤務警察、依法令執行交通稽查任務人員或交通助理人員
    為之，道路交通管理處罰條例第56條第3 項定有明文，足見
    交通勤務警察於舉發違規停車後，應責令汽車駕駛人將車移
    置適當處所，此為舉發警員依法應為之處理程序，是核諸上
    開舉發警員李國簽之證述及異議人之辯詞，應以舉發警員李
    國簽證述之情節較為可採，而異議人之辯詞，應係事後卸責
    片面之詞，顯不可採，從而本件異議人不服稽查之違規事實
    ，亦應堪認屬實無訛。原處分機關據引首揭規定裁處異議人
    罰鍰新臺幣一千八百元，並記違規點數一點，固非無見。惟
    按處罰機關就違反道路交通管理處罰條例行為之處罰，於裁
    決前，應給予違規行為人陳述之機會，同條例第8 條第2 項
    亦定有明文，是違規行為人如未經合法通知到案聽候裁決時
    地，給予陳述機會，裁決機關即以違規行為人未依時到案為
    由，逕予裁決各該條款罰鍰最高額，顯有違「正當法律程序
    」原則，其所為處分自有不當。查本件據舉發警員李國簽於
    本院調查時另證稱：伊開立本件違規舉發單後，異議人已不
    在伊視線範圍內，不知在何處，因伊另有勤務要執行，所以
    就離開，之後就將該舉發單交給分局交通組處理，伊不知有
    無再送達等語（見本院上開訊問筆錄3 頁），核諸異議人上
    開所辯不知有該舉發單之情，足見本件違規舉發單並未經異
    議人拒簽，亦未合法送達異議人。原處分機關就此未予詳查
    ，即遽以異議人未依時到案為由，裁決最高罰鍰金額裁罰，
    依前揭說明，顯有未洽。是異議人本件之異議雖無理由，惟
    原處分既有上開不當，自應將該件原處分撤銷，由本院另行
    裁決。爰將原處分撤銷，另依上揭規定，裁處諭知如主文第
    二項所示。
四、據上論斷，應依道路交通案件處理辦法第20條規定，裁定如
    主文。
中    華    民    國    95    年    9     月    29    日
                        交通法庭  法  官  彭  全  曄
以上正本證明與原本無異。
如不服本裁定應於送達後5日內向本院提出抗告狀。
                                  書記官  吳  詩  琳
中    華    民    國    95    年    9     月    29    日


司法院資訊處製作；財團法人民間司法改革基金會備份。
